【裁判字號】    97,抗,384
【裁判日期】    980116
【裁判案由】    損害賠償
【裁判全文】
臺灣高等法院高雄分院民事裁定           97年度抗字第384號
抗告人即原告  甲○○
訴訟代理人    孫嘉男律師
相對人即被告  乙○○
上列當事人間損害賠償事件，抗告人對於中華民國97年11月10日
台灣高雄地方法院97年度審訴字第2148號所為裁定，提起抗告，
本院裁定如下：
    主  文
原裁定廢棄，發回台灣高雄地方法院。
    理  由
一、本件抗告意旨略以：原審裁定雖以抗告人所主張之債務不履
    行法律關係並無約定履行地為高雄而為移送管轄之裁定，惟
    本件抗告人主張之法律關係除認相對人有債務不履行之情形
    外，復主張相對人即被告之行為構成侵權行為，依侵權行為
    法律關係請求被告賠償損害。而查相對人出賣及移轉系爭房
    地所有權之實行行為及行為結果發生地均是在高雄（簽約出
    賣地在高雄，出賣後辦理移轉登記而生移轉所有權之結果是
    在高雄縣鳳山地政事務所），依抗告人主張之侵權行為之行
    為事實及其行為結果發生之地，足認高雄地方法院即有特別
    審判籍云云。
二、按訴訟由被告住所地之法院管轄。因侵權行為涉訟者，得由
    行為地之法院管轄。所謂行為地，凡為一部實行行為或其一
    部行為結果發生之地皆屬之。又管轄權之有無，應依原告主
    張之事實，按諸法律關於管轄之規定而為認定，與其請求之
    是否成立無涉。（民事訴訟法第1 條、第15條第1 項，最高
    法院56年台抗字第369 號及65年台抗字第162 號判例意旨參
    照）。
三、經查，抗告人為原告，於原審依據民法債務不履行、侵權行
    為及不當得利等法律關係，對相對人即被告起訴請求損害賠
    償，有起訴狀附卷可考。查抗告人即原告於起訴狀係主張高
    雄縣鳳山市鎮○街126 號房屋係由其母代原告與被告洽商借
    被告之名登記，故該屋實為伊與被告共有，且增建部分係伊
    於居住該屋期間出資65萬元興建，被告竟未經徵得伊同意，
    在高雄擅自將該屋出售他人，且所得價金470 萬元全部據為
    己有，未將伊出資之65萬元，及其餘405 萬元之一半返還於
    伊，且原告已無法回復占有，除依債務不履行之法律關係請
    求相對人賠償其損害外，亦另依侵權行為法律關係請求被告
    賠償其損害等語，果爾，相對人即被告出售及移轉系爭房地
    所有權之實行行為及行為結果發生地似均在高雄（簽約出賣
    地在高雄，出賣後辦理所有權移轉登記而生所有權移轉之結
    果亦在高雄），按前開說明，本件似非不得由侵權行為地法
    院即原審法院管轄，原審法院以其無管轄權為由，將本件裁
    定移送台灣台北地方法院，即有未當，抗告意旨求予廢棄非
    無理由，自應由本院將原裁定廢棄，發回原審法院另為適法
    之處理。
四、據上論結，本件抗告為有理由，依民事訴訟法第492 條裁定
    如主文。
中    華    民    國    98    年    1     月    16    日
                              民事第四庭
                                  審判長法官  蔡文貴
                                  法      官  謝靜雯
                                  法      官  黃科瑜
以上正本證明與原本無異。
如不服本裁定應於送達後10日內向本院提出再抗告狀 (並按他造
當事人之人數附繕本)， 並繳納再抗告費新臺幣1,000 元。再為
抗告應以適用法規顯有錯誤為理由，並經本院之許可，該許可以
原裁定所涉及之法律見解具有原則上之重要性者為限，並委任律
師為代理人。
抗告人之配偶、三親等內之血親、二親等內之姻親，或抗告人為
法人、中央或地方機關時，其所屬專任人員具有律師資格並經法
院認適當者，亦得為第三審代理人。抗告人或其法定代理人具有
律師資格者及前項情形，應於提起抗告或委任時釋明之。
中    華    民    國    98    年    1     月    17    日
                                  書  記  官  邱麗莉
                                                      Q


司法院資訊處製作；財團法人民間司法改革基金會備份。
